【裁判字號】    89,台上,7721
【裁判日期】    891221
【裁判案由】    公共危險
【裁判全文】
最高法院刑事判決                              八十九年度台上字第七七二一號
    上  訴  人  甲○○
右上訴人因公共危險案件，不服台灣高等法院台南分院中華民國八十九年九月二十六
日第二審判決（八十九年度上訴字第九五二號，起訴案號：台灣台南地方法院檢察署
八十九年度偵字第四九二八號），提起上訴，本院判決如左：
    主  文
上訴駁回。
    理  由
按刑事訴訟法第三百七十七條規定，上訴於第三審法院，非以判決違背法令為理由，
不得為之。是提起第三審上訴，應以原判決違背法令為理由，係屬法定要件。如果上
訴理由狀並非依據卷內訴訟資料，具體指摘原判決不適用何種法則或如何適用不當，
或所指摘原判決違法情事，顯與法律規定得為第三審上訴理由之違法情形，不相適合
時，均應認其上訴為違背法律上之程式，予以駁回。本件原判決認定上訴人甲○○於
民國八十九年四月十五日，因與其妹陳麗如爭吵，遭其父母責罵，而心生不滿；竟意
圖放火燒燬當時供其與父母共同居住使用，向他人承租位於台南縣永康市○○街一八
五巷十七號之住宅。乃於同日下午二十時十五分許，乘僅其一人在家之際，將機車機
油潑灑於其父陳振利房內之彈簧床上，再以打火機點燃放火。幸經鄰居發現報警，及
時將火撲滅而不遂等情。因而維持第一審論處上訴人放火燒燬現供人使用之住宅，未
遂罪刑之判決，而駁回上訴人在第二審之上訴。已敘明右揭事實，業據上訴人於警訊
及偵查中均坦承有於前揭時地，以打火機點火燃燒伊父親房間內彈簧床及棉被，且放
火後未參與救火等情不諱；核與證人夏傳友在警訊時證稱：伊當時見到上訴人房屋火
苗燃燒，上訴人可能是要引火自殺等情相符；並有現場照片四幀及打火機一個分別附
卷及扣案可資佐證。查上訴人在上開住宅內放火，起火後復任其燃燒而未設法撲滅，
顯有燒燬該住宅之犯意。且依現場照片觀之，該住宅房間內之牆壁已燒黑，而該屋又
與左右鄰屋相接，若任其燃燒，顯足延及其他房屋而生公共之危險，其犯行足堪認定
，為其所憑之證據及認定之理由。而以上訴人雖否認故意放火，辯稱其於八十五、六
年間曾患精神疾病在奇美醫院就醫，應鑑定其精神狀態云云。惟經函調奇美醫院病歷
表結果，並無其於八十五年、八十六年間在該醫院就醫精神科之記錄，有奇美醫院八
十九年八月二十二日函附卷可稽。且上訴人於調查、審理中之應訊神態與一般人無異
，核無鑑定其精神狀態之必要。至上訴人另聲請鑑定本件火災是否有以機車機油助燃
之情形，惟上訴人於警訊時已供承係以機車機油縱火點燃棉被等語明確，且本件火災
燃燒餘燼亦經清除，自無送請鑑定之必要。均於理由內一一詳予指駁及說明。核其所
為之論斷，俱與卷內資料相符，從形式上觀察，原判決並無調查未盡或適用法則不當
等違法情形。上訴意旨略以：上訴人縱火時，僅有其一人在家，與刑法第一百七十三
條放火罪之要件不合，不應論以該罪。又原判決未詳查事實，單憑上訴人之警訊筆錄
，遽認上訴人有潑灑機車機油縱火之行為，亦有不合。再上訴人於案發當時精神狀況
並非正常，原審未送請鑑定，亦有違法云云。惟查刑法第一百七十三條之放火罪，係
以放火燒燬現供人使用之住宅或現有人所在之建築物等物，為其要件。而所謂「現供
人使用之住宅」者，係指在放火當時，該住宅仍為人所使用中為已足，並不以放火當
時果有人在內為必要；縱放火當時，居住於該住宅內之其他人皆已上班、上學或外出
者，仍不失為現供人使用之住宅。本件上訴人於上址放火時，雖其父、母均外出而僅
有上訴人一人在家，然該住宅既係供上訴人與其父、母平日居住之處所，自仍為上開
規定所稱之「現供人使用之住宅」。至本院二十八年度上字第三二一八號判例意旨所
稱「如果前項住宅或建築物，即為放火人犯自行使用或祇有該犯在內，則其使用或所
在之人已明知放火行為，並不致遭受何種意外災害，自不能適用該條項之罪處斷」等
語。係以該放火燒燬之住宅為放火人犯自行使用，或該放火燒燬之建築物祇有該放火
人犯在內之情形為前提，非謂放火當時若該住宅僅有該犯一人在內即不構成該罪。與
本件住宅除上訴人外尚有其父、母居住使用之情形不同，自不能任意比附援引。上訴
意旨謂縱火當時，僅有其一人在家，認不應構成與該條放火罪云云，依上說明，自屬
誤解。又按證據之取捨及事實之認定，均屬事實審法院自由判斷之職權，倘其採證認
事並未違反證據法則，自不得任意指為違法。原判決認定上訴人係以潑灑機車機油點
燃棉被之方式縱火；並依其向奇美醫院函查結果並無上訴人在該院精神科就醫之紀錄
，暨上訴人在原審答訊之神態等情況，認定上訴人案發當時之精神狀態並無異常，自
無送請鑑定之必要，已敘明其所憑之證據及認定之理由綦詳，並無調查未盡或違反證
據法則之情形。上訴意旨並非依據卷內訴訟資料，具體指摘原判決不適用何種法則或
如何適用不當，徒執其在原審之辯解，為單純事實之爭執，並對於原審採證、認事等
審判職權之適法行使，任憑已見，漫指為違法，顯與法律所規定得提起第三審上訴理
由之違法情形不相適合。揆之首揭說明，其上訴為違背法律上之程式，應予駁回。
據上論結，應依刑事訴訟法第三百九十五條前段，判決如主文。
中      華      民      國    八十九    年     十二     月    二十一    日
                              最高法院刑事第七庭
                                  審判長法官  吳  雄  銘
                                        法官  石  木  欽
                                        法官  郭  毓  洲
                                        法官  吳  三  龍
                                        法官  劉  介  民
      右正本證明與原本無異
                                              書  記  官
中      華      民      國    八十九    年     十二     月    二十六    日


司法院資訊處製作；財團法人民間司法改革基金會備份。
